臺灣屏東地方法院刑事判決　　　　　　　　　　　　　九十一年度易字第三三一號
　　公　訴　人　臺灣屏東地方法院檢察署檢察官
　　被　　　告　乙○○
右列被告因違反家庭暴力防治法等案件，經檢察官提起公訴（九十一年度偵字第四六
０號），本院判決如左：
    主  文
乙○○無罪。
    理  由
一、公訴意旨略以：被告乙○○為被害人甲○○○之夫，二人間具有家庭暴力防治法
    第三條第一款所定之家庭成員關係。民國九十年十二月十三日下午二時許，被告
    在屏東市○○里○○○街十號住處，對於其妻甲○○○實施傷害犯行，經被害人
    訴由屏東縣警察局屏東分局向臺灣屏東地方法院聲請保護令，經法院於九十年十
    二月十三日以九十年暫家護字第三五二號裁定核發暫時保護令，令乙○○不得對
    被害人實施身體或精神上不法侵害行為，不得直接或間接騷擾被害人。詎被告於
    九十一年一月十日下午二時二十分許，竟在前揭住處，復因細故與被害人發生爭
    執，不僅大聲吆喝被害人，且推被害人一把（「致使甲○○○心生畏懼」，應係
    贅載），顯係直接騷擾被害人，有違前揭法院所為暫時保護令之裁定，因認被告
    乙○○涉有家庭暴力防治法第五十條第二款之違反保護令罪嫌。
二、按犯罪事實應依證據認定之，無證據不得推定其犯罪事實；不能證明被告犯罪或
    其行為不罰者，應諭知無罪之判決，刑事訴訟法第一百五十四條及第三百零一條
    第一項分別定有明文。再者，認定不利於被告之事實，須依積極證據，苟積極證
    據不足為被告不利事實之認定時，即應為有利於被告之認定，更不必有何有利之
    證據；又，刑事訴訟法上所謂認定犯罪事實之證據，係指足以認定被告確有犯罪
    行為之積極證據而言，如未能發現相當證據或證據不足以證明，自不能以推測或
    擬制之方法，以為裁判基礎；認定犯罪事實所憑之證據，雖不以直接證據為限，
    間接證據亦包括在內；然而無論為直接證據或間接證據，其為訴訟上之證明，須
    於通常一般人均不致有所懷疑，而得以確信其為真實之程度者，始得據為有罪之
    認定，此有最高法院三十年上字第八一六號、二十九年上字第三一０五號、四十
    年台上字第八六號、七十六年臺上字第四九六號刑事判例意旨可資參照。
三、本件公訴人認被告乙○○涉有違反保護令之罪嫌，無非係以被害人甲○○○之指
    述及本院所核發九十年暫家護字第三五二號暫時保護令為其唯一論據。惟被告堅
    決否認有何前揭犯行，並辯稱：因被害人沒有煮飯給我吃，所以我推了他一下等
    語。
四、經查：
(一)、次按聲請人於聲請通常保護令前聲請暫時保護令，其經法院准許核發者，視為已
    有通常保護令之聲請；暫時保護令自核發時起生效，於法院審理終結核發通常保
    護令或駁回聲請時失其效力，家庭暴力防治法第十五條第四項、第五項分別定有
    明文。查上開暫時保護令經承審法官核准，並製作原本及正本之日期均為九十年
    十二月十三日，九十一年一月二日送達被告，由被告父親鄭天化代為收受，而通
    常保護令卻由承審法官於九十一年一月九日裁定駁回其聲請，業經本院調閱本院
    九十年度暫家護字第三五二號聲請暫時保護令、及九十年度家護字第五六七號聲
    請通常保護令之民事聲請事件卷宗附卷可參，揆之前揭規定，上開暫時保護令於
    九十一年一月九日經法院就通常保護令為「駁回聲請時」即已失其效力，公訴人
    認定被告涉犯違反保護令之犯行，其所憑本院核發九十年暫家護字第三五二號之
    暫時保護令，既已失效，自不得執之採為被告不利認定之依據。
(二)、又被害人甲○○○於警詢時供稱：是於九十一年一月十日下午二時許，在住處用
    言語騷擾我，對我說『討客兄，拿錢給別人，並恐嚇我要打我』，我心生恐懼，
    要離開，他就攔住我，並抓住我的頭髮及我的手臂，不讓我出去報案，我用力撐
    開跑出去，到派出所並向警方報案（參九十一年一月十日警詢筆錄）等語，暫不
    論被害人於民事通常保護令之審理、刑事案件偵查程序及本院審理中經合法通知
    及傳喚均未到庭為補充說明，僅憑被害人於警詢中所述之情節，是否得遽憑該片
    面之指述，即得以認定被告有違反上開暫時保護令之犯行，甚屬有疑。而公訴人
    認被告涉犯本案之家庭暴力防治法第五十條第二款違反保護令之罪嫌，其時間與
    被害人所述相同，亦係指「九十一年一月十日下午二時二十分許」，參之前揭說
    明，公訴人所指之暫時保護令已於九十一年一月九日在通常保護令被法院駁回時
    ，即已失其效力，被告所為之行為縱屬事實，亦在暫時保護令失效後為之，被告
    所為顯與違反暫時保護令之構成要件有間，甚為明確。
五、綜上所述，公訴意旨認被告乙○○涉有違反保護令之犯嫌，尚有未足。此外，復
    查無其他積極之證據足資證明被告有何公訴人所指之犯行，揆諸前開說明，自不
    得遽為不利被告事實之認定，不能證明被告犯罪，自應為被告無罪之諭知。
據上論斷，應依刑事訴訟法第三百零一條第一項，判決如主文。
本案經檢察官蔣忠義到庭執行職務
中      華      民      國      九十一      年      四      月    九    日
                                      臺灣屏東地方法院刑事第二庭
                                          審判長法  官  吳永宋
                                                法  官  陳松檀
                                                法  官  李淑惠
右正本證明與原本無異。
對於本判決如有不服應於收受送達後十日內向本院提出上訴書狀上訴於台灣高等法院
高雄分院並按他造當事人之人數附具繕本。
                                          書記官        魏慧夷
中      華      民      國      九十一      年      四      月    九    日
